臺灣彰化地方法院刑事判決　　　　　　　 96年度訴字第289號
公　訴　人　臺灣彰化地方法院檢察署檢察官
被　　　告　甲○○
上列被告因違反毒品危害防制條例案件，經檢察官提起公訴（九
十六年度毒偵字第一一○號），被告於準備程序中就被訴事實為
有罪之陳述，經告知簡式審判程序之旨，並聽取公訴人、被告之
意見後，本院合議庭裁定由受命法官獨任進行簡式審判程序，判
決如下：
    主  文
甲○○施用第一級毒品，處有期徒刑壹年。
    事　實
一、甲○○前因施用第一級毒品、第二級毒品案件，經臺灣高等
    法院臺中分院以九十三年度上訴字第一六○四號分別判處有
    期徒刑十月、五月，應執行有期徒刑一年一月確定，又因施
    用第一級毒品案件，經本院以九十四年度訴字第四八四號判
    處有期徒刑一年一月確定，上開二案經送監接續執行，於民
    國九十五年十月四日因縮短刑期假釋出監付保護管束，應至
    九十六年三月十七日始縮刑期滿（不構成累犯）。另因施用
    毒品案件，經本院以九十二年度毒聲字第二一四三號裁定送
    觀察、勒戒後，認無繼續施用毒品之傾向，於九十二年十一
    月十八日執行完畢，並經臺灣彰化地方法院檢察署檢察官以
    九十二年度毒偵字第二七○五號為不起訴處分確定。詎甲○
    ○於其前開觀察、勒戒執行完畢釋放後五年內，仍不知悔改
    ，竟於九十五年十二月四日上午十時許，在其位於彰化縣鹿
    港鎮頂番里人和巷十九號住處內，以將第一級毒品海洛因摻
    入香煙點燃抽吸之方式，施用第一級毒品海洛因一次。嗣於
    九十五年十二月四日，經臺灣彰化地方法院檢察署觀護人通
    知到署，並採集其尿液送驗，結果呈嗎啡陽性反應，始悉上
    情。
二、案經臺灣彰化地方法院檢察署檢察官自動檢舉偵查起訴。
    理  由
一、按除被告所犯為死刑、無期徒刑、最輕本刑為三年以上有期
    徒刑之罪或高等法院管轄第一審案件者外，於刑事訴訟法第
    二百七十三條第一項程序進行中，被告先就被訴事實為有罪
    之陳述時，審判長得告知被告簡式審判程序之旨，並聽取當
    事人、代理人、辯護人及輔佐人之意見後，裁定進行簡式審
    判程序；除簡式審判程序及簡易程序案件外，第一審應行合
    議審判；刑事訴訟法第二百七十三條之一第一項、第二百八
    十四條之一分別定有明文。本件被告甲○○所犯係死刑、無
    期徒刑、最輕本刑為三年以上有期徒刑或高等法院管轄第一
    審案件以外之罪，且於本院行準備程序時就被訴事實為有罪
    之陳述，經受命法官告知簡式審判程序之旨，並聽取公訴人
    、被告之意見後，本院合議庭認無不得或不宜改依簡式審判
    程序進行之處，經評議結果，裁定改由受命法官獨任行簡式
    審判程序，合先敘明。
二、訊據被告甲○○對於上開施用第一級毒品海洛因之犯行坦承
    不諱，且其於九十五年十二月四日經臺灣彰化地方法院檢察
    署觀護人通知到署，經採集其尿液送驗，結果呈嗎啡陽性反
    應，此有詮昕科技股份有限公司濫用藥物尿液檢驗報告、臺
    灣彰化地方法院檢察署施用毒品犯受保護管束人尿液檢體監
    管紀錄表、臺灣彰化地方法院檢察署施用毒品犯受保護管束
    人採尿報到編號表各一紙在卷可稽，足徵被告之自白確與事
    實相符。又被告前因施用毒品案件，經本院以九十二年度毒
    聲字第二一四三號裁定送觀察、勒戒後，認無繼續施用毒品
    之傾向，於九十二年十一月十八日執行完畢，並經臺灣彰化
    地方法院檢察署檢察官以九十二年度毒偵字第二七○五號為
    不起訴處分確定，有臺灣彰化地方法院檢察署刑案資料查註
    紀錄表及臺灣高等法院被告全國前案紀錄表各一份在卷可考
    。被告於九十二年十一月十八日觀察勒戒執行完畢釋放後，
    五年內再犯本件施用第一級毒品犯行，依毒品危害防制條例
    第二十三條第二項規定，自應依法論科。本件事證明確，被
    告施用第一級毒品海洛因之犯行，應堪認定。
三、核被告所為，係犯毒品危害防制條例第十條第一項之施用第
    一級毒品罪。被告為施用第一級毒品，而持有該級毒品，其
    持有之低度行為，應為施用之高度行為所吸收，不另論罪。
    爰審酌被告曾因施用毒品經送觀察、勒戒後，仍未能戒斷，
    再犯本案之罪，顯然未能善體國家設置觀察、勒戒機構，協
    助毒品施用者戒除毒癮之良法美意，及其犯罪之動機、目的
    、品行、智識程度、所生危害，暨犯罪後坦承犯行，態度尚
    屬良好等一切情狀，量處如主文所示之刑。
四、臺灣彰化地方法院檢察署九十六年度毒偵字第五六七、一○
    七三、一三三九號移送併辦意旨略以：被告另先後於九十五
    年十一月二十八日上午十二時許、同年十二月十日上午十時
    許、九十六年一月四日或其前三日內之某時點，分別在其上
    開住處或在不詳處所，各施用第一級毒品海洛因一次；且認
    其施用毒品具有成癮性，必然是反覆為之，因認被告上開三
    次施用第一級毒品犯行與前揭論罪科刑業經起訴之施用第一
    級毒品犯行間，屬於包括一罪之集合犯，應移送本院併案審
    理等語。惟按海洛因屬中樞神經抑制劑，使用者固會對其產
    生生理及心理之依賴性，惟施用者是否因而對海洛因習慣成
    癮，仍應視施用者之施用劑量、施用頻率及個人耐藥性等因
    素而定，本件被告縱有反覆施用之情形，然其是否業已施用
    毒品成癮或有施用毒品之習慣，卷內並無相關資料足以佐證
    ；況被告於本院審理時既自承：伊自九十六年一月四日之後
    ，即未繼續施用毒品等語，則被告施用第一級毒品海洛因是
    否已成癮或習慣，顯非無疑；是上開移送併辦意旨認為被告
    上開三次施用第一級毒品犯行，與前開事實欄所載之施用第
    一級毒品犯行間，屬於包括一罪之集合犯，為實質上一罪關
    係，容有誤會，被告上開三次施用第一級毒品犯行，自非本
    案起訴效力所及，本院即無從併予審理，均應退回檢察官另
    行依法處理，附予敘明。
據上論斷，應依刑事訴訟法第二百七十三條之一第一項、第二百
九十九條第一項前段，毒品危害防制條例第十條第一項，判決如
主文。
本案經檢察官陳茂亭到庭執行職務。
中　　華　　民　　國　　96　　年　　4 　　月　　12　　日
　                  刑事第六庭  法  官  鄭舜元
以上正本證明與原本無異。
如不服本判決，應於判決送達後10日內，向本院提出上訴狀（須
附繕本）。
中　　華　　民　　國　　96　　年　　4 　　月　　13　　日
                                書記官  呂雅惠
附錄：論罪科刑法條：
毒品危害防制條例第十條：
施用第一級毒品者，處六月以上五年以下有期徒刑。
施用第二級毒品者，處三年以以下有期徒刑。
